【裁判字號】    98,審易,1886
【裁判日期】    980831
【裁判案由】    詐欺
【裁判全文】
臺灣高雄地方法院刑事判決            98年度審易字第1886號
公  訴  人  臺灣高雄地方法院檢察署檢察官
被      告  甲○○
上列被告因詐欺案件，經檢察官聲請逕以簡易判決處刑（98年度
偵字第600、2942號），本院認不應以簡易判決處刑，改依通常
程序審理，判決如下：
    主  文
本件免訴。
    理  由
一、原聲請簡易判決處刑意旨係以：被告甲○○可預見將個人身
    分證、健保卡等身分資料提供他人使用，恐遭利用作為詐欺
    集團詐騙之工具，詎其仍基於幫助他人詐欺取財之未必故意
    ，於民國96年11月間某日，以新台幣（下同）3000元，將其
    國民身分證、健保卡正本交付與真實姓名年籍不詳之成年男
    子，由該成年男子所屬詐欺集團某成員換貼照片後，持其上
    開變造之證件向兆豐國際商業銀行三民分行（下稱兆豐銀行
    ）申辦帳號00000000000000號帳戶使用。嗣該成年男子所屬
    詐欺集團成員，基於意圖為自己不法所有之犯意聯絡：(一)於
    97年6 月20日起，假冒香港投資公司名義，於網路上邀約被
    害人林玉雙投資，嗣取得被害人林玉雙個人基本資料與聯絡
    電話後，隨即撥打電話予被害人林玉雙，佯稱「以妳名義所
    為之投資，現已獲利達27倍，可得金額約2700萬元，惟若欲
    領取上開獲利，須先繳交稅金、匯費、信託保險費共計80萬
    700 元」云云，致被害人林玉雙陷於錯誤，而於97年7 月29
    日12時40分許起至97年7 月31日14時26分許止，在兆豐國際
    商業銀行南台中分行內，依指示將總計80萬700 元之款項，
    分6 次陸續匯入上開被告兆豐銀行帳戶內。(二)於97年7 月27
    日10時許，假冒投資公司名義，以同前「假投資、真詐財」
    之手法，撥打電話予被害人葉玉鳳，致被害人葉玉鳳陷於錯
    誤，而於97年7 月29日12時32分許，在臺北市○○路上某家
    7-11便利商店內操作自動櫃員機，依指示將現金新台幣3 萬
    元匯入上開被告兆豐銀行帳戶內，又於97年7 月29日12時44
    分許，在址設臺北市○○路上之合作金庫銀行城東分行內操
    作自動櫃員機，依指示將2 萬元匯入上開被告兆豐銀行帳戶
    內。嗣被害人林玉雙、葉玉鳳驚覺受騙，分別報警處理，始
    悉上情，因認被告涉犯刑法第30條第1 項、第339 條第1 項
    詐欺取財罪嫌之幫助犯。
二、按案件曾經判決確定者，應諭知免訴之判決，並得不經言詞
    辯論為之，刑事訴訟法第302 條第1 款、第307 條分別定有
    明文。此項訴訟法上所稱之一事不再理原則，關於實質上一
    罪或裁判上一罪，均有其適用，而刑法第55條規定之想像競
    合犯，屬於裁判上一罪，若想像競合犯所觸犯之一部分罪名
    ，業經判決確定，其效力當然及於全部，倘檢察官復就想像
    競合犯之其他罪名，重行起訴，即應諭知免訴之判決（最高
    法院著有60年臺非字第77號判例及91年度台上字第3386號判
    決可資參照）。
三、經查，被告前因「可預見將身分證、健保卡提供予他人使用
    將幫助他人實施詐欺犯行，仍基於縱有人以其身分證及健保
    卡申辦行動電話門號實施詐欺犯行亦不違背其本意之幫助故
    意，於96年11月間之某日，將其身分證及健保卡交付予自稱
    『陳明宏』之成年男子申辦行動電話門號，『陳明宏』再分
    別於同年月19日、同年12月11日，向中華電信、遠傳電信股
    份有限公司申辦0000000000、0000000000號行動電話門號使
    用。嗣『陳明宏』所屬之詐欺集團成年成員即基於意圖為自
    己不法所有之犯意聯絡：(一)於97年2 月13日，利用另案被告
    賴明義申辦之手機上網，在Yahoo ！奇摩網站刊登仿製專科
    大學畢業證書之不實廣告，適被害人周揚舜見該則廣告後，
    在網路留言欲購買畢業證書，該詐欺集團成年成員復以被告
    上開行動電話門號0000000000號與被害人周揚舜聯絡，佯稱
    大學畢業證書價格為49,000元，致被害人周揚舜陷於錯誤，
    於同年月25日，在高雄市○○○路5 號前交付現金49,000元
    予該詐騙集團成年成員。(二)於97年1 月6 日前之某日，在雅
    虎奇摩拍賣網站刊登出售Canon EOS 400D相機之不實訊息，
    並留下被告上開行動電話門號0000000000號聯絡，致被害人
    陳顯立於同日下午6 時4 分許，上網見該訊息而陷於錯誤下
    標，於同日下午6 時51分許，匯款15,000元至另案被告簡虞
    軒申辦之中華郵政股份有限公司樹林育英郵局帳號00000000
    000000號帳戶。(三)於同年月2 日下午7 時58分許，在Yahoo
    ！奇摩拍賣網站刊登拍賣相機之不實訊息，並留下被告上開
    行動電話門號0000000000號聯絡，致被害人林育良陷於錯誤
    ，於同年月7 日下午9 時42分許，匯款16,500元至另案被告
    宋豪杰申辦之臺灣中小企業銀行樹林分行帳號0000000000
    0000號帳戶。」之幫助詐欺案件，經本院以97年度審簡字第
    7412號判處有期徒刑4 月，並於98年5 月4 日確定等情，有
    上開刑事判決書及臺灣高等法院被告全國前案紀錄表各1 份
    附卷可稽。經查，本案被告交付其所有身分證、健保卡正本
    予真實身分不詳成年人之時間，既與前案所認定之時間相同
    ，則無論取得該身分證件之人將之如何作為詐欺取財工具使
    用，被告仍均僅有一交付之幫助行為。其以此一幫助行為幫
    助他人實施詐欺取財犯行，因而於本案及前案中分別侵犯不
    同被害人之財產法益，是本案與前案，係具有裁判上一罪之
    想像競合犯關係，依審判不可分原則，應為前案確定判決之
    既判力效力所及，揆諸前開說明，爰不經言詞辯論，逕行諭
    知免訴之判決。
四、又本案既應為免訴之判決，臺灣台北地方法院檢察署98年度
    偵字第17278 號移送併辦部分，即難與本案成立裁判上一罪
    之關係，依照最高法院94年度台非字第278 號裁判意旨，自
    應退由檢察官另為適法之處理，併此敘明。
據上論斷，應依刑事訴訟法第452 條、第302 條第1 款、第307
條，判決如主文。
中    華    民    國    98    年    8     月    31    日
                  刑事第三庭  審判長  法  官  黃宗揚
                                      法  官  陳俊宏
                                      法  官  黃沛文
以上正本證明與原本無異。
如不服本判決應於收受送達後10日內向本院提出上訴書狀，並應
敘述具體理由；如未敘述上訴理由者，應於上訴期間屆滿後20日
內向本院補提理由書（均須按他造當事人之人數附繕本）「切勿
逕送上級法院」。
中    華    民    國    98    年    8     月    31    日
                                      書記官  蕭永同

司法院資訊處製作；財團法人民間司法改革基金會備份。
